【裁判字號】    99,抗,635
【裁判日期】    990514
【裁判案由】    保全證據
【裁判全文】
臺灣高等法院民事裁定                   99年度抗字第635號
抗  告  人  甲○○
            乙○○
            丙○○
共      同
代  理  人  蔡坤鐘律師
上列抗告人因與相對人強網工業股份有限公司等間聲請保全證據
事件，對於中華民國99年3月29日臺灣桃園地方法院99年度聲字
第252號裁定，提起抗告，本院裁定如下：
    主  文
抗告駁回。
抗告訴訟費用由抗告人負擔。
    理  由
一、抗告人主張：伊等為相對人強網工業股份有限公司（下稱強
    網公司）之股東。相對人強網公司於民國（下同）97年6月
    20日召開股東常會所為「96年度盈餘分配」決議案，經抗告
    人甲○○、丙○○提起撤銷該股東會此部分決議之訴，經原
    法院97年度訴字第1354號及本院97年度上字第1117號判決確
    認相對人強網公司該股東常會所為上開決議無效確定。相對
    人強網公司又於98年10月16日召開98年度股東臨時會，關於
    「96年度盈餘分配」決議案，伊等所提出應依照相對人強網
    公司95年6月20日修訂章程第20條由股東分得98％之盈餘，
    及董事會應提交所有投資上海之資料與董事會會議紀錄、96
    至98年度營業報告書予全體股東等議案，均遭否決。嗣抗告
    人甲○○就上開股東臨時會中關於96年度盈餘分配案之決議
    部分提起確認無效之訴，亦經原法院以98年度訴字第2072號
    判決確認上開決議部分無效。惟相對人迄未依公司法第229
    條規定將董事會所造具之各項表冊與監察人報告書備置於公
    司供股東查閱，且於98年10月16日股東臨時會又否決伊等所
    要求相對人強網公司應提出相關營業報告書、帳冊及投資上
    海之資料等議案。另相對人丁○○○自稱係相對人強網公司
    股東之一之嘉記興業股份有限公司最大持股人，然經濟部僅
    登記有嘉記興業有限公司，而無嘉記興業股份有限公司；縱
    有該公司存在，為何相對人丁○○○不直接買受相對人強網
    公司之股份，足見其顯係欲藉此間接操控相對人強網公司之
    運作，伊等懷疑相對人恐有隱匿不法事證而涉有背信、侵害
    公司及股東權益之嫌，於提起訴訟前，如不先行保全相對人
    強網公司之營運帳冊等相關資料，嗣後恐有遭滅失而有礙難
    使用之虞。爰依民事訴訟法第368條規定，聲請將(1)相對人
    強網公司95至98年度之營業報告書、(2)相對人強網公司之總
    分類帳、日記（帳）簿（分錄帳簿）、95至98年度財產目錄
    、薪資、伙食與加班印領清冊、(3)相對人強網公司及強網工
    業（上海）有限公司最新之99年度股東名冊、(4)95年間至保
    全證據日止，投資昆山廠及設立強網工業（上海）有限公司
    之所有董事會會議紀錄、資金來源及其他相關資料、(5)95至
    98年度相對人強網公司所使用之「MRP」或「ERP」系統（為
    「MRP」系統之最新版）即「企業資源規劃」系統（即進、
    銷、存貨料之管理系統）之電子紀錄及檔案資料、(6)相對人
    強網公司銀行及強網工業（上海）有限公司現金簿、存款簿
    （或對帳單或網路銀行電子紀錄)、(7)「文中」會計系統及
    其電子紀錄等證據，以影印或備份之方式留存予以保全云云
    。
二、按依民事訴訟法第368條第1項規定，證據有滅失或礙難使用
    之虞，或經他造同意者，得向法院聲請保全；就確定事、物
    之現狀有法律上利益並有必要時，亦得聲請為鑑定、勘驗或
    保全書證；惟依同法第370條第2項規定，應保全證據之理由
    ，應釋明之。經查抗告人主張相對人強網公司於97年6月20
    日召開之股東常會及98年10月16日召開之股東臨時會所為關
    於96年度盈餘分配之決議，分別經原法院及本院判決無效確
    定及原法院判決無效等事實，固據彼等提出上開判決書、相
    對人強網公司98年10月16日股東臨時會議事錄等為證，惟此
    關於相對人強網公司所為上開決議無效之證明，並未能認為
    係釋明抗告人聲請保全之證據有滅失或礙難使用之虞。另抗
    告人所稱相對人強網公司與其董事長丁○○○間，似有不當
    勾結損及若干股東權益，且阻撓抗告人多次要求該公司提供
    相關營業報告書、帳冊以及投資上海之資料等，伊等合理懷
    疑相對人恐有隱匿不法事證，顯有刻意隱匿或掏空公司資產
    之嫌云云，亦非提出證據釋明抗告人聲請保全之證據有滅失
    或礙難使用之虞。又抗告人所稱關於相對人強網公司之進料
    發票、業務訂單、出貨明細表及相關單據、公司事務費用支
    出明細表、公司歷年MRP進出電子紀錄及檔案資料、公司資
    金出入銀行存款簿影本、公司文中會計系統及其電子紀錄、
    其它與公司營運有關之文件及電子紀錄，其內含相對人公司
    內部文稿、簽呈及對外公文等等文件，皆屬置於相對人公司
    之實力支配之下，非經法院准予證據保全，伊等無從取得，
    且容易遭受湮滅或礙難使用云云，並未提出證據釋明聲請保
    全之證據有滅失或礙難使用之虞；況上開文書屬商業會計法
    規範之會計憑證、會計帳簿、財務報表及使用電子方式處理
    之會計資料者，依法應保存一定年限（商業會計法第38條、
    第40條參照），亦尚難認有滅失或礙難使用之虞。另按關於
    抗告人聲請保全之文書，於訴訟中，若相對人有提出之義務
    而拒絕提出，係屬法院得否認聲明書證之人關於該文書之主
    張或依該文書應證之事實為真實之問題（民事訴訟法第345
    條第1項參照）。抗告人既未提出證據釋明聲請保全之證據
    有何滅失或礙難使用之虞，且無經相對人同意之情形，原法
    院裁定駁回抗告人保全證據之聲請，經核並無不合。抗告意
    旨指摘原裁定不當，聲明廢棄，非有理由。
三、據上論結，本件抗告為無理由，依民事訴訟法第495條之1第
    1項、第449條第1項、第95條、第78條、第85條第1項前段，
    裁定如主文。
中    華    民    國    99    年    5     月    14    日
                      民事第八庭
                        審判長法  官  劉勝吉
                              法  官  蘇芹英
                              法  官  鄭威莉
正本係照原本作成。
本裁定除以適用法規顯有錯誤為理由外，不得再抗告。如提起再
抗告，應於收受後10日內委任律師為代理人向本院提出再抗告狀
。並繳納再抗告費新台幣１千元。
中    華    民    國    99    年    5     月    18    日
                              書記官  李垂福

司法院資訊處製作；財團法人民間司法改革基金會備份。
